【裁判字號】    99,監,82
【裁判日期】    990918
【裁判案由】    處分受監護人不動產
【裁判全文】
臺灣士林地方法院民事裁定                99年度監字第82號
聲  請  人  甲○○
上列聲請人聲請處分受監護人不動產事件，本院裁定如下：
    主  文
受監護宣告之人乙○○所有坐落於臺北市○○區○○段113 地號
（地目：建、面積65,492.71 平方公尺、權利範圍：270000分之
193） 之土地及其上同段735 建號即門牌號碼臺北市○○區○○
路25巷8 弄4 號8 樓（面積74.10 平方公面、權利範圍：全部）
之建物，准予變賣。
聲請程序費用由受監護宣告之人乙○○之財產負擔。
    理  由
一、本件聲請意旨略以：聲請人甲○○為受監護宣告之人乙○○
    之妻，乙○○因罹患巴金森氏症，無法處理自己之事務，前
    經鈞院以96年度禁字第88號裁定為受監護宣告之人，聲請人
    為其監護人。乙○○每月所需之看護、醫療等費用約新臺幣
    （下同）4 、5 萬元，負擔十分沈重，故聲請人欲將乙○○
    名下所有坐落於臺北市○○區○○段113 地號之土地及其上
    同段735 建號即門牌號碼臺北市○○區○○路25巷8 弄4 號
    8 樓之建物，予以變賣，以支應乙○○所需療養費用，為此
    ，依民法第1101條第2 項規定，請求裁定准予變賣乙○○所
    有之上開不動產等語。
二、按監護人對於受監護宣告之人之財產，非為受監護宣告之人
    之利益，不得使用、代為或同意處分。監護人為下列行為，
    非經法院許可，不生效力：(一)代理受監護宣告之人購置或處
    分不動產。(二)代理受監護宣告之人，就供其居住之建築物或
    其基地出租、供他人使用或終止租賃。民法第1113條、第11
    01條第1 、2 項分別定有明文。次按民法總則中華民國97年
    5 月2 日修正之條文施行前，已為禁治產宣告者，視為已為
    監護宣告，並於修正施行後，適用修正後之規定。民法規定
    之禁治產或禁治產人，自修正施行後，一律改稱為監護或受
    監護宣告之人。施行前所設置之監護人，於修正施行後，適
    用修正後之規定。修正之民法總則第14條至第15條之2 及民
    法親屬編第四章之規定，自公布後1 年6 個月施行。民法總
    則施行法第4 條第2 項、第4 條之1 、第4 條之2 、民法親
    屬編施行法第14條之2 、第14條之3 亦有明文。
三、經查，聲請人主張之上揭事實，業據提出戶籍謄本、國防醫
    學院三軍總醫院附設民眾診療服務處診斷證明書、土地及建
    物登記謄本暨所有權狀影本、醫療及日用品費用收據暨明細
    表等件為證，並據利害關係人即乙○○之子女蔡明宗、蔡亞
    晴（兼另2 子女蔡目莉、蔡譯萱之代理人）到庭陳述綦詳（
    見本院99年5 月26日非訟事件筆錄），復經本院調閱96年度
    禁字第88號案卷查核無誤，堪信聲請人主張為真實。本院審
    酌受監護宣告之人乙○○目前仍無法言語，現由長女蔡目莉
    照顧、看護，其已無存款，僅有聯華電子股份有限公司、中
    華電信股份有限公司之股票，價額分別為108,510 元、24,6
    80元（見本院同上筆錄中聲請人、利害關係人所述及卷附稅
    務電子閘門財產所得調件明細表），惟其每月所需費用達4
    、5 萬元，上開投資恐無法長期支應；再乙○○98年度僅有
    股利所得共10,310元，其監護人即聲請人則已75歲，且於95
    、96、97、98年度所得各為99,499元、40,504元、26,779元
    、11,768元，名下財產總額為194,490 元，此有本院依職權
    調取之稅務電子閘門財產所得調件明細表在卷可稽，恐亦難
    以分擔費用，因認聲請人主張為受監護宣告人之利益，有變
    賣其財產以籌措療養費用之必要，尚非無據。聲請人聲請變
    賣上開乙○○所有如主文所示之不動產，核無不合，應予准
    許。
四、末按監護人應以善良管理人之注意，執行監護職務。又監護
    人於執行監護職務時，因故意或過失，致生損害於受監護宣
    告之人者，應負賠償之責。再法院於必要時，得命監護人提
    出監護事務之報告、財產清冊或結算書，檢查監護事務或受
    監護宣告之人之財產狀況。民法第1113條準用同法第1100條
    、第1109條第1 項、第1103條第2 項規定均有明示，則本件
    聲請人即監護人變賣受監護宣告之人乙○○之不動產，就變
    賣所得之金錢自應妥適管理，並使用於受監護宣告之人照護
    所需費用，併予敘明。
五、依非訟事件法第21條第1 項、民法第1103條第1 項後段，裁
    定如主文。
中    華    民    國    99    年    9     月    18    日
                  家事庭  法  官  陳文通
以上正本證明與原本無異。
如對本裁定抗告，應於裁定送達後10日內向本院提出抗告狀。
中    華    民    國    99    年    9     月    20    日
                          書記官  陳玉瓊

司法院資訊處製作；財團法人民間司法改革基金會備份。
